【裁判字號】    95,聲判,24
【裁判日期】    950524
【裁判案由】    聲請交付審判
【裁判全文】
臺灣臺中地方法院刑事裁定              95年度聲判字第24號
聲  請  人
即告訴人    乙○○
                      樓之二
            丙○○
共      同
代  理  人  蔡得謙律師
被      告  甲○○
上列聲請人因告訴被告偽造文書等案件，不服臺灣高等法院臺中
分院檢察署檢察長駁回再議之處分（95年度上聲議字第44 0 號
），聲請交付審判，本院裁定如下：
    主    文
聲請駁回。
    理    由
一、聲請交付審判意旨略以：聲請人於原臺灣臺中地方法院檢察
    署九十四年度偵字第一八八四八號偵查時，曾具體陳述被告
    甲○○明知聲請人僅係提供上開臺中國際育樂公司股票八張
    作為擔保，而暫由被告甲○○加以保管，此即聲請人與被告
    甲○○之間有契約關係存在，詎被告甲○○並未取得聲請人
    之同意，乃偽造聲請人印文製造聲請人同意之假象，逕行處
    分股票得款之事實，實屬違反保管任務之行為。被告甲○○
    上開另有違背契約保管任務之犯意、行為，應構成刑法第三
    四二條背信罪責。渠違背契約保管任務之犯意、行為，與被
    告甲○○首揭無罪確定判決內容所示侵占、重利、偽造文書
    行為，應非同一事實，而非首揭無罪確定判決效力所及。原
    不起訴處分暨再議駁回處分慮未見此，誠非適法，應認本件
    洵有交付審判之原因。
二、按告訴人不服上級法院檢察署檢察長或檢察總長認再議為無
    理由而駁回之處分者，得於接受處分書後十日內委任律師提
    出理由狀，向該管第一審法院聲請交付審判。法院認為交付
    審判之聲請不合法或無理由者，應駁回之，刑事訴訟法第二
    百五十八條之一、第二百五十八條之三第二項前段分別定有
    明文。本件聲請人以被告涉犯刑法重利、偽造文書及侵占罪
    嫌，向臺灣臺中地方法院檢察署檢察官提出告訴，經該署檢
    察官於九十五年二月二十八日以九十四年度偵字第一八四四
    八號為不起訴處分後，聲請人不服，聲請再議，經臺灣高等
    法院臺中分院檢察署檢察長核認再議之聲請為無理由，而於
    九十五年四月二十日以九十五年度上聲議字第四四０號予以
    處分駁回。聲請人於九十五年四月二十七日收受前開再議駁
    回處分書，並於九十五年五月五日委任蔡得謙律師向本院聲
    請交付審判等事實，業經本院調閱臺灣臺中地方法院檢察署
    八十九年度他字第二五七四號、九十一年度偵字第一一一號
    、九十二年度偵字第二一九六一號、九十四年度偵字第一八
    四四八號卷證審認無誤，其聲請交付審判合於法定程式，合
    先敘明。
三、經查：
（一）按案件曾經判決確定者，應為不起訴之處分，刑事訴訟法
      第二百五十二條第一款亦規定甚明。查本件告訴人乙○○
      前向本院對被告提起自訴，其自訴意旨為『自訴人乙○○
      因經營商業，於八十三年間急需資金週轉，乃以土地擬與
      被告甲○○合建房屋出售，並由被告支付保證金新台幣（
      下同）一千五百萬元予自訴人供周轉，由被告簽發發票人
      台中市第五信用合作社、票號ＡＣ0000000、面額
      一千五百萬元、發票日八十三年十一月一日之支票一紙予
      自訴人，並由自訴人提供其所有之台中國際育樂股份有限
      公司（下稱台中國際育樂公司）股票十紙及發票日八十三
      年十月二十九日、到期日八十四年四月二十九日、票號○
      八三二九八號、票面金額一千五百萬元之本票互為擔保。
      嗣後雙方因故取消合建計劃，被告將上揭一千五百萬元保
      証金轉為借款，借貸期間自八十四年一月十九日起至八十
      四年七月十九日止為六個月，並由自訴人清償八十三年十
      一月一日至八十四年一月十九日利息五十五萬元，約定利
      息為月利一．二％，即每月利息十八萬元。借貸期間，自
      訴人於八十四年二月二十九日支付利息二十七萬元，八十
      四年三月二十七日支付利息三十三萬八千四百元，八十四
      年三月二十九日清償本金四百萬元，八十四年四月二十八
      日支付利息一百萬元，八十四年四月二十八日支付利息二
      萬四千八百九十四元，計已付利息二百六十三萬三千二百
      九十四元，平均每月支付利息約四十四萬元，與自訴人應
      付之利息十八萬元已超出甚多。詎被告於八十三年十月二
      十九日在原同意書上偽造加註「本人乙○○同意更改前訂
      返還新台幣壹仟伍佰萬元日期訂為年２月日止，如支
      票無法兌現償還本筆貸款，則質押之股票拋棄所有權，同
      意由甲○○自由指定受讓人、逕予過戶絕無異議，利息並
      自、１、日起每個月每萬元壹百捌拾元正民國年元
      月日立同意書人：」等九十九字，並偽造自訴人之簽名
      印文，為圖得不法利益，於八十四年六月十二日利用自訴
      人身在國外之際，將自訴人所提供擔保之上開台中國際育
      樂公司股票八張，擅自以乙○○名義過戶給王忠正，得款
      一千八百四十萬元，扣除自訴人前欠一千一百萬元，尚有
      七百四十萬元，應返還自訴人，竟據為己有，拒絕返還予
      自訴人，因認為被告涉有刑法第三百四十四條重利、第二
      百十條偽造文書及第三百三十五條第一項侵占之罪嫌』。
      該案嗣經最高法院判決被告無罪確定，分別有本院八十七
      年度自字第五一０號判決、臺灣高等法院臺中分院八十八
      年度上訴字第二六三號判決及最高法院九十四年度台上字
      第五八五三號判決在卷可按。再經比對本件告訴人告訴被
      告之內容及前開自訴之內容，二者內容互核相符，自屬同
      一事件，是臺灣臺中地方法院檢察署檢察官本此而為不起
      訴處分，自屬無誤。
（二）至聲請人雖以聲請人於原臺灣臺中地方法院檢察署九十四
      年度偵字第一八八四八號偵查時，曾具體陳述被告甲○○
      明知聲請人僅係提供上開臺中國際育樂公司股票八張作為
      擔保，而暫由被告甲○○加以保管，此即聲請人與被告甲
      ○○之間有契約關係存在，詎被告甲○○並未取得聲請人
      之同意，乃偽造聲請人印文製造聲請人同意之假象，逕行
      處分股票得款之事實，實屬違反保管任務之行為。被告甲
      ○○上開另有違背契約保管任務之犯意、行為，應構成刑
      法第三四二條背信罪責，且與前開本院八十七年度自字第
      五一０號判決、臺灣高等法院臺中分院八十八年度上訴字
      第二六三號判決及最高法院九十四年度台上字第五八五三
      號判決所審理之自訴事實，並非同一事實云云，乃聲請交
      付審判云云。惟查，經本院向臺灣臺中地方法院檢察署調
      閱九十四年度偵字第一八八四八號偵查卷宗，該案事實與
      本案並無任何關聯，又遍翻本案九十四年度偵字第一八四
      四八號偵查卷宗，亦未見聲請人有關於「甲○○明知聲請
      人僅係提供上開臺中國際育樂公司股票八張作為擔保，而
      暫由被告甲○○加以保管，此即聲請人與被告甲○○之間
      有契約關係存在」之陳述，是聲請人前揭主張已非可採，
      再縱認聲請人確有為前開表示，然本件不起訴處分書，僅
      係就告訴人告訴被告涉嫌侵占、重利、偽造文書之內容為
      不起訴處分，並未就被告背信部分為不起訴處分，是該部
      分既未經檢察官為不起訴處分，聲請人以聲請交付審判之
      途徑救濟，亦屬有誤
（三）綜合上情，前開不起訴處分書及駁回再議理由暨事證，經
      本院調取各該偵查案卷全卷核閱，認均屬有據，且查無「
      告訴人所指摘不利被告之事證未經檢察機關詳為調查或斟
      酌，或不起訴處分書所載理由違背經驗法則、論理法則或
      其他證據法則」等得據以交付審判之事由存在。故聲請人
      等聲請交付審判，為無理由，應予駁回。
四、依刑事訴訟法第二百五十八條之三第二項前段，裁定如主文
    。
中    華    民    國    95    年    5     月    24    日
                  刑事第十庭    審判長法  官  郭瑞祥
                                      法  官  黃家慧
                                      法  官  黃炫中
上正本證明與原本無異。
不得抗告。
                                      書記官  黃珮華
中    華    民    國    95    年    5     月    24    日


司法院資訊處製作；財團法人民間司法改革基金會備份。
